臺灣高等法院高雄分院刑事判決　　　　　　　　　　九十年度上易字第二七七號
　　上　訴　人
　　即　被　告　乙○○
右上訴人因偽造文書案件，不服臺灣高雄地方法院九十年度易字第二一六五號中華民
國九十年九月二十八日第一審判決（起訴案號：臺灣高雄地方法院檢察署八十九年度
偵字第二七００九號），提起上訴，本院判決如左：
      主  文
原判決撤銷。
乙○○無罪。
      理  由
一、公訴意旨略以：被告乙○○係美加福企業股份有限公司（以下簡稱美加福公司）
    之負責人，甲知美加福公司所有車號ＹＦ－四八四二號自用小客車之「汽車新領
    牌照登記書」一紙，已於八十七年五月十七日交付維大企業有限公司（以下簡稱
    維大公司）供作本票未清償時之還款擔保，並無遺失或轉手他人之情形，竟於八
    十七年八月十八日，與在高雄市監理處附近活動之不詳姓名人士（俗稱監理黃牛
    ）基於共同之犯意，委由該不詳人士向監理機關申報遺失，重行辦理補發，使主
    管之公務員將此不實事項登載於職務上掌管之公文書，足生損害於登記之正確性
    。認被告乙○○涉有刑法二百十四條之使公務員登載不實事項於所掌管之公文書
    罪嫌。
二、公訴人認被告乙○○涉有前揭使公務員登載不實事項於公文書罪嫌，係以右揭犯
    罪事實業據被告乙○○坦承不諱，核與臺灣高雄地方法院八十八年度自字第二０
    五號刑事判決調查之事實內容悉相符合，為所憑之論據。訊據被告乙○○堅決否
    認涉有右揭犯行，辯稱：因欠維大公司貨款，有將汽車新領牌照登記書交予維大
    公司，八十七年八月十八日伊並未以遺失為由辦理申報汽車新領牌照登記書申請
    補發，伊係委託監理處外面人代辦該汽車過戶，當時僅要伊公司之行照、公司大
    小章，伊之身分證、印章，並未向伊要汽車新領牌照登記書，亦未說要辦理申請
    補發，伊亦未委託辦理申報汽車新領牌照登記書申請補發等語。
三、按犯罪事實應依證據認定之，無證據不得推定其犯罪事實；不能證甲被告犯罪者
    ，應諭知無罪之判決，刑事訴訟法第一百五十四條、第三百零一條第一項定有甲
    文。而刑事訴訟法上所謂認定犯罪事實之證據，係指足以認定被告確有犯罪行為
    之積極證據而言，如未能發現相當證據或證據不足以證甲，自不能以推測或擬制
    之方法，以為裁判基礎，亦即認定不利於被告之事實，須依積極證據，苟積極證
    據不足為不利於被告事實之認定時，即應為有利於被告之認定，更不必有何有利
    之證據，最高法院分別著有二十九年上字第三一○五號、三十年上字第八一六號
    及同院四十年台上字第八十六號判例意旨足稽。又刑法第二百十四條所謂使公務
    員登載不實事項於公文書罪，須一經他人之聲甲或申請，公務員即有登載之義務
    ，並依其所為之聲甲或申請予以登載，而屬不實之事項者，始足構成，若其所為
    聲甲或申請，非屬不實之事項，即非本罪所稱之使公務員登載不實。
四、經查：
（一）、本件被告乙○○於檢察官偵查中，迄原審及本院審理時，始終未曾坦認涉有
        前揭使公務員登載不實之犯行，而臺灣高雄地方法院八十八年度自字第二０
        五號刑事判決亦未認定被告乙○○應成立刑法第二百十四條之使公務員登載
        不實之罪名，檢察官以之為被告乙○○涉有刑法第二百十四條之使公務員登
        載不實犯罪之依據，尚難謂合。
（二）、本件補發上開「汽車新領牌照登記書」之申請書（見原審卷第十六頁），係
由專門代辦車輛異動登記之曾文政所填寫、蓋章之事實，已據證人曾文政於
        本院調查時到庭結證屬實，證人曾文政並證稱：「（被告這部車，是否委託
        你辦理過戶的？）不是被告委託我的。可能是他賣給車行，而車行委託我去
        代辦。我只是幫車行辦理過戶而已。」「（你代辦過戶，是否會向客戶拿牌
        照登記書？）不會。」「（以什麼原因申請補發？）車行沒有交付給我，就
        會申請補發．．．」（見本院九十年十二月二十七日訊問筆錄），依證人曾
        文政上開證詞，本件補發上開「汽車新領牌照登記書」之申請書係由曾文政
        所自行填寫，並持向監理機關辦理，證人曾文政並未向被告乙○○要求交付
        原有「汽車新領牌照登記書」，被告乙○○亦未委託證人曾文政代為申請補
        發，而係由證人曾文政因「車行沒有交付」之原因而自行而申請補發，顯難
        認被告乙○○有何使公務員登載不實之犯行。
（三）、況細觀本件上開補發「汽車新領牌照登記書」申請書（詳原審卷第十六頁）
        所載之內容，主要僅有「牌照種類」、「車號（牌照號碼）」、「車主名稱
        」、「申請項目」等欄，而本件申請人僅於該申請書上填寫車號（牌照號碼
        ）為ＹＦ－四八四二、車主名稱為美加福企業股份有限公司（蓋章），且於
        牌照種類欄「小自」項下及申請項目欄「補登記書」項下打「ˇ」，上開記
        載經核均非屬不實事項，並無「遺失」或「毀損」等不實事項之記載，而受
        理申請之監理機關即高雄市監理處承辦公務員所登載者，僅加蓋車輛登記審
        核章載甲審核結果為「合格」二字，亦無「遺失」或「毀損」等不實事項之
        登載，參以證人即辦理上開「汽車新領牌照登記書」補發申請之曾文政於本
        院調查時到庭結證稱：「（申請補發牌照登記書監理機關是否會問你為何遺
        失？）他們應該都不會問的。」「（以何原因申請補發？）車行沒有交給我
        就會申請補發，我們只寫補發而已，並沒有寫原因，而且申請書這一張欄並
        沒有寫補發原因的這一欄。」「（申請牌照登記書是否要寫原因？）沒有。
        監理機關沒有要求要寫原因，而且申請書上面沒有寫補發原因這一欄。我辦
        理本件補登記書，沒有記載是遺失，只有申請補發而已。」（見本院九十年
        十二月二十七日訊問筆錄），顯見本件上開補發「汽車新領牌照登記書」申
        請書所載之內容，均非屬不實事項，而受理申請之監理機關公務員所登載者
        ，亦非屬不實事項，核與刑法第二百十四條之使公務員登載不實罪之構成要
        件顯然不符。
（四）、綜上所述，本件補發「汽車新領牌照登記書」之申請書係由證人曾文政所自
        行填寫並持向監理機關辦理，被告乙○○並未委託其代為申請補發，且上開
        申請書所載之內容，均非屬不實事項，而監理機關公務員所登載者，亦非屬
        不實事項，核與刑法第二百十四條之使公務員登載不實罪之構成要件不符，
        自難遽令被告乙○○負上開罪責。此外，本院復查無其他證據足資證甲被告
        乙○○有公訴人所指之使公務員登載不實之犯行，應認不能證甲被告乙○○
        犯罪。
五、原審疏未詳查，遽為被告乙○○有罪之判決，顯有未洽。被告乙○○上訴意旨，
    否認犯罪，指摘原判決不當，為有理由，自應由本院將原判決予以撤銷，另就被
    告乙○○為無罪之諭知。
據上論結，應依刑事訴訟法第三百六十九條第一項前段、第三百六十四條、第三百零
一條第一項，判決如主文。
本案經檢察官邱榮藏到庭執行職務。
中    華    民    國        九十一      年      一      月    二十二    日
              臺灣高等法院高雄分院刑事第三庭
                                  審判長法官  周賢銳
                                        法官  莊崑山
                                        法官  陳中和
右正本證甲與原本無異。
不得上訴。
                                      書記官  梁美姿
中    華    民    國        九十一      年      一      月    二十三    日
                                                                      Ｈ
